臺北高等行政法院判決　　　　　　　　　　　　　　九十二年度訴字第四七四三號
　　　　　　　　　　　　　　　.
　　原　　　告　甲○○
　　被　　　告　臺北市稅捐稽徵處
　　代　表　人　乙○○處長）.
　　訴訟代理人　丁○○
　　　　　　　　丙○○
右當事人間因房屋稅事件，原告不服台北市政府中華民國九十二年十月十五日府訴字
第○九二二○一六一八○○號訴願決定，提起行政訴訟。本院判決如左：
　　主  文
原告之訴駁回。
訴訟費用由原告負擔。
　　事  實
緣原告以所有坐落台北市○○○路○段六十八號地下一樓房屋（下稱系爭房屋），前
經被告所屬中正分處核課七十一年至九十一年房屋稅有誤，分別於民國（下同）九十
一年九月三十日及十一月七日以申請更正系爭房屋課稅面積為三一七平方公尺為由，
向台北市政府提起訴願，經該府訴願審議委員會以九十一年十二月五日北市訴（酉）
字第○九一三一○一一二○○號函移被告受理，案經被告所屬中正分處以九十一年十
二月二十三日北市稽中正乙字第○九一六三一五四三○○號函復原告，略以系爭房屋
面積經本院八十九年度訴字第二六一號辯論終結確定之面積無誤。原告仍不服，以被
告不作為為由，訴經台北市政府九十二年五月二十一日府訴字第○九二○八八○八○
○○號訴願決定，責由被告應於收受決定書之次日起五十日內速為處分。嗣被告所屬
中正分處以九十二年六月十日北市稽中正乙字第九二六○五五六二○○號函復原告，
略以：「．．三、依地政資料記載，旨揭房屋．．七十六年三月始向本分處申請房屋
稅設立稅籍，是以七十一年至七十五年尚無房屋稅課徵情事；又七十六年至八十六年
部分，依前揭法條規定已逾五年申請期限．．；另八十八年業經台北高等行政法院九
十年一月四日八十九年訴字第二○五號判決確定，八十七、八十九、九十、九十一年
分別經台北市政府九十二年一月十五日府訴字第○九一二○六八六八○○、九十二年
三月二十六日府訴字第○九二○五四二一二○○、九十一年八月二十八日府訴字第○
九一一四二九三五○一、九十二年四月十一日府訴字第○九一二三二○五○○○號訴
願決定駁回或不予受理在案（其中八十九及九十年台端皆已提起行政訴訟）。四、旨
揭房屋課稅面積業經台北高等行政法院八十九年簡字第五十號、八十九年訴字第二○
五、二六二號等判決確定為三三三平方公尺．．。另查七十六至八十五年及九十一年
課稅面積皆為三三三平方公尺，八十六至九十年依台北市政府工務局變更使用執照副
本變更為三八六平方公尺，惟本分處已依上開確定判決，分別於九十年六月十九日以
北市稽中正乙字第九○六一二四五○○○號、九十一年七月三日以北市稽中正乙字第
○九一六一五五五八○○號、九十年二月一日以北市稽中正乙字第九○六○一六六七
○○號、九十年二月五日以北市稽中正乙字第九○六○一九七七○○號及九十年五月
二十一日以北市稽中正乙字第九○六一○○一一○○號等函告台端回復課稅面積為三
三三平方公尺，並更正各年度應納稅額在案．．。」等語。原告猶未甘服，提起訴願
，遭決定駁回，遂向本院提起行政訴訟。茲摘敘兩造訴辯意旨如次：
甲、原告方面：
一、聲明：求為判決
１、訴願決定（台北市政府九十二年十月十五日府訴字第○九二二○一六一八○○號
    訴願決定）及原處分（被告所屬中正分處九十二年六月十日北市稽中正乙字第九
    二六○五五六二○○號函）均撤銷。
２、命被告作成退還原告所有台北市○○○路○段六十八號地下一樓七十六年至九十
    一年房屋稅之處分，並自起訴狀繕本送達翌日起按年息百分之五給付原告利息。
３、訴訟費用由被告負擔。
二、陳述：
    有關原告歷次書狀內容及主張與本件聲明無關者，均不在本件爭訟範圍。參照財
    政部七十四年七月二十二日台財稅字第一九一八○號及七十四年十二月十四日台
    財稅字第二六二七一號函釋意旨，房屋現值不包括公共設施之現值，且對電梯公
    共設施之分攤，應依實際使用面積比例計算，本件公共設施之稅額為零，被告私
    自虛加系爭房屋面積為三八六或三三三平方公尺，惟該房屋並未增建，其合法登
    記面積為三一七平方公尺，被告所為處分違反憲法第十五條規定及司法院釋字第
    四○○號解釋意旨。至於鈞院八十九年度簡字第五十號、八十九年度訴字第二○
    五號及二六二號等判決認定該房屋面積為三三三平方公尺，亦有違誤，經原告提
    起上訴救濟中。
乙、被告方面：
一、聲明：求為判決駁回原告之訴，訴訟費用由原告負擔。
二、陳述：
１、按「納稅義務人如發現繳納通知文書有記載、計算錯誤或重複時，於規定繳納期
    間內，得要求稅捐稽徵機關，查對更正。」、「納稅義務人對於因適用法令錯誤
    或計算錯誤溢繳之稅款，得自繳納之日起五年內提出具體證明，申請退還；逾期
    未申請者，不得再行申請。」稅捐稽徵法第十七條及第二十八條定有明文。次按
    「當事人於終局判決後，不得就同一法律關係更行起訴，此為一事不再理之原則
    。違背此原則者，即為法所不許。」行政法院（現改制為最高行政法院）四十四
    年度判字第四十四號判例意旨可資參照。
２、本件被告係依據台北市政府訴願審議委員會九十一年十二月五日北市訴（酉）字
    第○九一三一○一一二○○號函送之原告九十一年九月三十日、十一月七日（台
    北市政府訴願審議委員會收文日期）訴願書，而以九十二年六月十日北市稽中正
    乙字第九二六○五五六二○○號函答復原告，被告於訴願程序主張上開九十二年
    六月十日函文僅為單純事實通知，並非行政處分，惟受理訴願機關認上開函文係
    一行政處分，並作成實體決定，請鈞院依職權判斷。
３、本件前經台北市政府九十二年五月二十一日府訴字第○九二○八八○八○○○號
    訴願決定，命被告應於收受決定書之次日起五十日內速為處分，其理由記載略以
    ：「．．四、次查依首揭稅捐稽徵法第十七條規定，納稅義務人如發現繳納通知
    文書有記載、計算錯誤或重複時，於規定繳納期間內，得要求稅捐稽徵機關，查
    對更正。本案原告九十一年九月三十日、十一月七日以更正課稅面積為由向本府
    提起訴願時，業經本府訴願審議委員會已核認原告係依上開稅捐稽徵法第十七條
    規定申請更正，本府訴願審議委員會乃以九十一年十二月五日北市訴（酉）字第
    ○九一三一○一一二○○號函請台北市稅捐稽徵處依職權辦理。是以，台北市稅
    捐稽徵處自應就原告之請求，審認本案究有無前揭稅捐稽徵法第十七條所指有記
    載、計算錯誤或重複得申請更正之情形；又系爭年度房屋稅若有原處分機關九十
    二年三月十二日北市稽法乙字第○九二六○四六七○○○號訴願答辯書理由三所
    指『已分別提起行政救濟在案』之情形，亦應詳列說明，中正分處僅依台北高等
    行政法院八十九年度訴字第二六一號判決，函稱系爭房屋課徵面積無誤，並請原
    告檢具證明文件申請更正，自有未洽，則原告認台北市稅捐稽徵處逾期不為處分
    ，非無理由。從而，應由台北市稅捐稽徵處於收受決定書之次日起五十日內就原
    告申請更正課稅面積案件速為處分。」。
４、被告所屬中正分處依上開決定意旨，以九十二年六月十日北市稽中正乙字第九二
    六○五五六二○○號函復原告，略以：「說明：．．三、依地政資料記載，旨揭
    房屋．．七十六年三月始向本分處申請房屋稅設立稅籍，是以七十一年至七十五
    年尚無房屋稅課徵情事；又七十六年至八十六年部分，依前揭法條規定已逾五年
    申請期限．．；另八十八年業經台北高等行政法院九十年一月四日八十九年訴字
    第二○五號判決確定，八十七、八十九、九十、九十一年分別經台北市政府九十
    二年一月十五日府訴字第○九一二○六八六八○○、九十二年三月二十六日府訴
    字第○九二○五四二一二○○、九十一年八月二十八日府訴字第○九一一四二九
    三五○一、九十二年四月十一日府訴字第○九一二三二○五○○○號訴願決定駁
    回或不予受理在案（其中八十九及九十年台端皆已提起行政訴訟）。四、旨揭房
    屋課稅面積業經台北高等行政法院八十九年簡字第五十號、八十九年訴字第二○
    五、二六二號等判決確定為三三三平方公尺．．。另查七十六至八十五年及九十
    一年課稅面積皆為三三三平方公尺，八十六至九十年依台北市政府工務局變更使
    用執照副本變更為三八六平方公尺，惟本分處已依上開確定判決，分別．．函告
    台端回復課稅面積為三三三平方公尺，並更正各年度應納稅額在案．．。」。
５、被告所屬中正分處已依上開訴願決定意旨，查明系爭房屋七十一年至九十一年之
    房屋稅，關於七十一年至七十五年部分，因未設立房屋稅籍並無課徵房屋稅情事
    ，此有系爭房屋之房屋稅籍紀錄表影本可稽；至於七十六年至八十六年部分，原
    告已逾五年申請退稅之法定期限；而八十七年至九十一年部分，原告則係就同一
    已確定事項再行爭執，亦有鈞院九十年一月四日八十九年度訴字第二○五號判決
    及台北市政府訴願決定書數份可證。又系爭房屋之課稅面積為三三三平方公尺，
    係經鈞院八十九年度簡字第五十號、八十九年度訴字第二○五號及二六二號等判
    決確定在案，是被告所屬中正分處核認系爭房屋課稅面積為三三三平方公尺，並
    無不合，故本件被告所屬中正分處否准原告所請，揆諸上開規定及行政法院判例
    意旨，並無不合，訴願決定遞予維持，亦無違誤。
    理  由
一、本件原告係不服被告所屬中正分處九十二年六月十日北市稽中正乙字第九二六○
    五五六二○○號函及台北市政府九十二年十月十五日府訴字第○九二二○一六一
    八○○號訴願決定，據以提起本件行政訴訟，是兩造與此無關之其他主張及陳述
    ，自非本件所應加以審究。
二、按「納稅義務人如發現繳納通知文書有記載、計算錯誤或重複時，於規定繳納期
    間內，得要求稅捐稽徵機關，查對更正。」、「納稅義務人對於因適用法令錯誤
    或計算錯誤溢繳之稅款，得自繳納之日起五年內提出具體證明，申請退還；逾期
    未申請者，不得再行申請。」稅捐稽徵法第十七條及第二十八分別定有明文。
三、本件原告以所有坐落台北市○○○路○段六十八號地下一樓房屋，前經被告所屬
    中正分處核課七十一年至九十一年房屋稅有誤，分別於九十一年九月三十日及十
    一月七日以申請更正系爭房屋課稅面積為三一七平方公尺為由，向台北市政府提
    起訴願，經該府訴願審議委員會以九十一年十二月五日北市訴（酉）字第○九一
    三一○一一二○○號函移被告受理，案經被告所屬中正分處以九十一年十二月二
    十三日北市稽中正乙字第○九一六三一五四三○○號函復原告，略以系爭房屋面
    積經本院八十九年度訴字第二六一號辯論終結確定之面積無誤，原告仍不服，以
    被告不作為為由，訴經台北市政府九十二年五月二十一日府訴字第○九二○八八
    ○八○○○號訴願決定，責由被告應於收受決定書之次日起五十日內速為處分，
    嗣被告所屬中正分處以系爭九十二年六月十日北市稽中正乙字第九二六○五五六
    二○○號函復原告，略以：「．．三、依地政資料記載，旨揭房屋．．七十六年
    三月始向本分處申請房屋稅設立稅籍，是以七十一年至七十五年尚無房屋稅課徵
    情事；又七十六年至八十六年部分，依前揭法條規定已逾五年申請期限．．；另
    八十八年業經台北高等行政法院九十年一月四日八十九年訴字第二○五號判決確
    定，八十七、八十九、九十、九十一年分別經台北市政府九十二年一月十五日府
    訴字第○九一二○六八六八○○、九十二年三月二十六日府訴字第○九二○五四
    二一二○○、九十一年八月二十八日府訴字第○九一一四二九三五○一、九十二
    年四月十一日府訴字第○九一二三二○五○○○號訴願決定駁回或不予受理在案
    （其中八十九及九十年台端皆已提起行政訴訟）。四、旨揭房屋課稅面積業經台
    北高等行政法院八十九年簡字第五十號、八十九年訴字第二○五、二六二號等判
    決確定為三三三平方公尺．．。另查七十六至八十五年及九十一年課稅面積皆為
    三三三平方公尺，八十六至九十年依台北市政府工務局變更使用執照副本變更為
    三八六平方公尺，惟本分處已依上開確定判決，分別於九十年六月十九日以北市
    稽中正乙字第九○六一二四五○○○號、九十一年七月三日以北市稽中正乙字第
    ○九一六一五五五八○○號、九十年二月一日以北市稽中正乙字第九○六○一六
    六七○○號、九十年二月五日以北市稽中正乙字第九○六○一九七七○○號及九
    十年五月二十一日以北市稽中正乙字第九○六一○○一一○○號等函告台端回復
    課稅面積為三三三平方公尺，並更正各年度應納稅額在案．．。」等語，原告猶
    未甘服，提起訴願遭駁回之事實，有上開訴願書（應為申請書）、台北市政府訴
    願審議委員會九十一年十二月五日北市訴（酉）字第○九一三一○一一二○○號
    函、被告所屬中正分處函文、訴願決定書等附卷可稽，並為兩造所不爭執，自堪
    信為真實。
四、原告主張其所有台北市○○○路○段六十八號地下一樓房屋，被告誤以三八六平
    方公尺及三三三平方公尺核課房屋稅，面積應更正為三一七平方公尺，被告所為
    處分違反憲法第十五條規定及司法院釋字第四○○號解釋意旨云云。被告則以其
    所屬中正分處九十二年六月十日北市稽中正乙字第九二六○五五六二○○號函復
    內容，性質上為一觀念通知，並非行政處分，又系爭房屋之七十六年至八十六年
    房屋稅部分，已逾五年申請退稅期限，另八十八年房屋稅部分業經判決確定，八
    十七、八十九、九十、九十一年房屋稅部分，分別經台北市政府訴願決定駁回或
    不予受理在案（其中八十九及九十年原告皆已提起行政訴訟），且七十六至八十
    五年及九十一年課稅面積皆為三三三平方公尺，被告所屬分處已依確定判決，函
    原告回復課稅面積為三三三平方公尺，並更正各年度應納稅額等語置辯。經查：
１、本件前經台北市政府以九十二年五月二十一日府訴字第○九二○八八○八○○○
    號訴願決定：「臺北市稅捐稽徵處應於收受決定書之次日起五十日內速為處分。
    」其理由欄載明：「．．四、次查依首揭稅捐稽徵法第十七條規定，納稅義務人
    如發現繳納通知文書有記載、計算錯誤或重複時，於規定繳納期間內，得要求稅
    捐稽徵機關，查對更正。本案原告九十一年九月三十日、十一月七日以更正課稅
    面積為由向本府提起訴願時，業經本府訴願審議委員會已核認原告係依上開稅捐
    稽徵法第十七條規定申請更正，本府訴願審議委員會乃以九十一年十二月五日北
    市訴（酉）字第○九一三一○一一二○○號函請臺北市稅捐稽徵處依職權辦理。
    是以，臺北市稅捐稽徵處自應就原告之請求，審認本案究有無前揭稅捐稽徵法第
    十七條所指有記載、計算錯誤或重複得申請更正之情形；又系爭年度房屋稅若有
    被告九十二年三月十二日北市稽法乙字第○九二六○四六七○○○號訴願答辯書
    理由三所指『已分別提起行政救濟在案』之情形，亦應詳列說明，中正分處僅依
    臺北高等行政法院八十九年度訴字第二六一號判決，函稱系爭房屋課徵面積無誤
    ，並請原告檢具證明文件申請更正，自有未洽，則原告認臺北市稅捐稽徵處逾期
    不為處分，非無理由。從而，應由臺北市稅捐稽徵處於收受決定書之次日起五十
    日內就原告申請更正課稅面積案件速為處分。」等語，嗣被告所屬中正分處依據
    台北市政府前開訴願決定，以系爭九十二年六月十日北市稽中正乙字第九二六○
    五五六二○○號函復原告，則上開函復內容，自係就原告之請求，審認究有無稅
    捐稽徵法第十七條所指有記載、計算錯誤或重複得申請更正之情形，其性質核係
    就原告依法申請案件所為對外發生准駁法律效果之單方行政行為，為一行政處分
    ，被告主張上開函文為觀念通知而非行政處分乙節，並無可採。
２、被告所屬中正分處依據原告之申請及台北市政府前次訴願決定撤銷意旨，以系爭
    九十二年六月十日北市稽中正乙字第九二六○五五六二○○號函復原告略以：「
    ．．三、依地政資料記載，旨揭房屋．．七十六年三月始向本分處申請房屋稅設
    立稅籍，是以七十一年至七十五年尚無房屋稅課徵情事；又七十六年至八十六年
    部分，依前揭法條規定已逾五年申請期限．．；另八十八年業經台北高等行政法
    院九十年一月四日八十九年訴字第二○五號判決確定，八十七、八十九、九十、
    九十一年分別經台北市政府九十二年一月十五日府訴字第○九一二○六八六八○
    ○、九十二年三月二十六日府訴字第○九二○五四二一二○○、九十一年八月二
    十八日府訴字第○九一一四二九三五○一、九十二年四月十一日府訴字第○九一
    二三二○五○○○號訴願決定駁回或不予受理在案（其中八十九及九十年台端皆
    已提起行政訴訟）。四、旨揭房屋課稅面積業經台北高等行政法院八十九年簡字
    第五十號、八十九年訴字第二○五、二六二號等判決確定為三三三平方公尺．．
    。另查七十六至八十五年及九十一年課稅面積皆為三三三平方公尺，八十六至九
    十年依台北市政府工務局變更使用執照副本變更為三八六平方公尺，惟本分處已
    依上開確定判決，分別於九十年六月十九日以北市稽中正乙字第九○六一二四五
    ○○○號、九十一年七月三日以北市稽中正乙字第○九一六一五五五八○○號、
    九十年二月一日以北市稽中正乙字第九○六○一六六七○○號、九十年二月五日
    以北市稽中正乙字第九○六○一九七七○○號及九十年五月二十一日以北市稽中
    正乙字第九○六一○○一一○○號等函告台端回復課稅面積為三三三平方公尺，
    並更正各年度應納稅額在案．．。」等語。則被告業已查明系爭房屋之七十一年
    至七十五年房屋稅部分，因未設立房屋稅籍並無課徵房屋稅情事（原告對此部分
    已不再爭執）；另其七十六年至八十六年房屋稅部分，原告已逾五年申請退稅之
    法定期限；而八十七年至九十一年房屋稅部分，除八十八年房屋稅部分業經本院
    判決確定，八十七、八十九、九十、九十一年房屋稅部分，分別經台北市政府訴
    願決定駁回或不予受理在案（其中八十九及九十年原告皆已提起行政訴訟）；且
    七十六至八十五年及九十一年課稅面積皆為三三三平方公尺，被告所屬分處已依
    本院確定判決意旨，函原告回復課稅面積為三三三平方公尺，並更正各年度應納
    稅額；上開各情，有被告提出之本院九十年一月四日八十九年度訴字第二○五號
    判決、八十九年度簡字第五○號判決、八十九年度訴字第二六二號判決、台北市
    政府九十二年一月十五日府訴字第○九一二○六八六八○○號訴願決定書、九十
    二年三月二十六日府訴字第○九二○五四二一二○○號訴願決定書、九十一年八
    月二十八日府訴字第○九一一四二九三五○一號訴願決定書、九十二年四月十一
    日府訴字第○九一二三二○五○○○號訴願決定書、被告所屬中正分處九十年六
    月十九日北市稽中正乙字第九○六一二四五○○○號函、九十一年七月三日北市
    稽中正乙字第○九一六一五五五八○○號函、九十年二月五日北市稽中正乙字第
    九○六○一九七七○○號函及九十年五月二十一日北市稽中正乙字第九○六一○
    ○一一○○號函，暨原告繳納房屋稅之電腦紀錄影本等附原處分卷及本院卷可證
    。經核上開復函內容，既已說明系爭房屋之課稅面積為三三三平方公尺，係經本
    院八十九年度簡字第五十號、八十九年度訴字第二○五號及二六二號等判決確定
    在案，則被告所屬中正分處核認系爭房屋課稅面積為三三三平方公尺，並無不合
    ，原告再事爭執，難謂有理。從而，被告所屬中正分處否准原告所請，徵諸前揭
    規定，自無不洽。原告主張被告所為處分違反憲法第十五條規定及司法院釋字第
    四○○號解釋意旨乙節，要無足取。
五、綜上所述，原處分並無違誤，訴願決定予以維持，亦無不合。原告訴請撤銷，並
    請求判命被告作成退還原告所有台北市○○○路○段六十八號地下一樓七十六年
    至九十一年房屋稅之處分，並自起訴狀繕本送達翌日起按年息百分之五給付原告
    利息，均為無理由，應予駁回。
六、兩造其餘攻擊防禦方法均與本件判決結果不生影響，故不逐一論述，併此敘明。
據上論結，本件原告之訴為無理由，爰依行政訴訟法第九十八條第三項前段，判決如
主文。
中　　華　　民　　國　　九十三　　　年　　　十二　　　月　　   三十　   日
                         臺 北 高 等 行 政 法 院   第 六 庭
                                     　　   審 判 長 法  官　林樹埔
                                         　　        法  官  許瑞助
                                             　　    法  官  曹瑞卿
右為正本係照原本作成。
如不服本判決，應於送達後二十日內，向本院提出上訴狀並表明上訴理由，如於本判
決宣示後送達前提起上訴者，應於判決送達後二十日內補提上訴理由書（須按他造人
數附繕本）。
中　　華　　民　　國　　九十三　　　年　　　十二　　　月　　   三十　   日
            　　　　　　　　　　　　　　    　     　書記官  方偉皓
